臺灣臺南地方法院刑事判決　　　　　　　 96年度易字第307號
公　訴　人　臺灣臺南地方法院檢察署檢察官
被　　　告　戊○○
上列被告因恐嚇取財等案件，經檢察官提起公訴（九十五年度偵
字第一七八四三號、第一七八四四號），經本院判決如下：
    主  文
戊○○共同意圖為自己不法之所有，以詐術使人將本人之物交付
，累犯，處有期徒刑壹年肆月，應減為有期徒刑捌月。扣案如附
表二所示之物均沒收之。
    事  實
一、戊○○前因犯重利等罪，經臺灣高等法院高雄分院以九十二
    年度上訴字第三六五號刑事判決判處應執行有期徒刑六月確
    定，並於民國九十二年七月十四日易科罰金而執行完畢，猶
    不知悔改，復因貪圖小利，與蔣照忠（由本院另案審理中）
    及在大陸地區廈門市之綽號「肉圓」、「枝仔冰」、「小寶
    」等真實姓名年籍不詳之成年男子，共同基於意圖為自己不
    法所有之犯意聯絡，共同詐欺取財。其等分工方式如下：先
    由戊○○在台灣地區收購郵局、銀行帳戶，並將所購得之人
    頭帳戶帳號資料告知蔣照忠及綽號「肉圓」、「枝仔冰」、
    「小寶」等男子，綽號「肉圓」等男子即利用戊○○所告知
    之帳戶資料，詐騙台灣地區民眾，並使之匯款至戊○○提供
    之人頭帳戶內，嗣由戊○○自該帳戶提領所詐得之款項，扣
    除其所得之報酬後，轉交予蔣照忠或以匯款方式交予綽號「
    肉圓」者。戊○○並於九十四年十一月間，以上述分工模式
    ，收購並提供如附表一編號一所示陳順利之台中商業銀行高
    雄分行帳戶（帳號：00000000000000）予蔣照忠，並由蔣照
    忠轉知綽號「肉圓」者，綽號「肉圓」者旋利用戊○○所提
    供之前開帳戶，於附表一編號一所示時地，以附表一編號一
    所示方法，詐騙附表一編號一所示被害人陳淑貞，致使陳淑
    貞陷於錯誤，而轉帳匯款新台幣（下同）十萬四千元至前開
    帳戶內。戊○○待陳淑貞受騙匯款後，即自該帳戶內領取該
    筆款項，並先行扣除四千元作為其報酬後，再將剩餘之十萬
    元於九十四年十一月底某日晚上，在國道三號高速公路關廟
    休息站處交予蔣照忠，嗣經警循線查獲上情，嗣經警循線查
    獲，並於附表二所示時地扣得屬戊○○所有，且供其犯罪所
    用或預備供犯罪所用之如附表二所示之物。
二、案經臺南市警察局第一分局、內政部刑事警察局偵八隊報告
    台灣台南地方法院檢察署檢察官偵查起訴。
    理  由
甲、程序部分：按被告以外之人於審判外之陳述，經當事人於審
    判程序同意作為證據，法院審酌該言詞陳述或書面陳述作成
    時之情況，認為適當者，亦得為證據，刑事訴訟法第一百五
    十九條之五第一項定有明文。查被告於本院審理時對證人即
    另案被告蔣照忠、林素貞與被害人丙○○、許銘哲、乙○○
    等人於警詢時及偵訊中所為筆錄之證據能力均不爭執，且本
    院依卷內資料審酌該警詢及偵訊筆錄作成時之情況，亦認為
    並未有何違背法律或其他相關規定之情事，而應認為適當，
    是依刑事訴訟法第一百五十九條之五第一項之規定，上開證
    人等於警詢及偵訊所作之筆錄，為傳聞法則之例外而具有證
    據能力，本院自得引為判決參考之依據，先予敘明。
乙：實體部分：
壹、有罪部分：
一、訊據被告戊○○於本院審理中固均坦承提供陳順利之人頭帳
    戶予共同正犯蔣照忠等人，且領取該帳戶之款項轉交予蔣照
    忠等情，惟矢口否認涉有詐欺取財犯行，辯稱：其不知另案
    被告蔣照忠向其拿取存摺之目的在於詐欺取財，亦不知所提
    領之款項係他人詐欺取財所得款項，其並無與之有詐欺取財
    之犯意聯絡云云。
二、經查：
  (一)被告收購陳順利之台中商業銀行高雄分行帳戶（帳號：0000
    000000000）後，轉知共同正犯蔣照忠，並經共同正犯蔣照
    忠所屬詐欺集團詐騙附表一編號一所示被害人陳淑貞匯款至
    前開帳戶內，且被告復自該帳戶領取被害人遭詐騙之款項，
    且扣除其所得酬勞後，轉交其中十萬元予另案被告蔣照忠等
    情，業據被告戊○○於本院審理時自承不諱，核與共同正犯
    蔣照忠於警詢及偵查中之證述相符，此部分事實應堪認定。
  (二)被告戊○○於警詢中供稱：蔣照忠於九十四年間告知可提供
    提領金錢之工作予其，但其須自行準備存簿帳戶、金融卡，
    然後再行前往提款機領款；其於共同正犯蔣照忠命其準備存
    簿帳戶時，即已知悉共同正犯蔣照忠從事詐欺取財工作等語
    （參見警卷第三六頁至第三七頁），參以申辦帳戶與提領款
    項本無需手續費用，一般人均可不費成本自行辦理帳戶使用
    或領取款項，然共同正犯蔣照忠等人卻願意支付酬勞委請被
    告提供帳戶及提領款項，顯與常情有違，以被告已屬成年人
    ，具有相當社會經驗之情況，當無不知其中有異之理。從而
    ，被告於本院審理中翻異其詞改稱：不知共同正犯蔣照忠從
    事詐欺取財工作，不知提供之帳戶遭人用以詐騙，亦不知所
    領取之款項係詐欺取財之款項云云，顯係卸責之詞，均無可
    採。
  (三)從而，被告提供人頭帳戶予共同正犯蔣照忠等人供彼等詐騙
    被害人陳淑貞，並為彼等提領、轉交詐欺所得款項，堪信被
    告與共同正犯蔣照忠及其所屬之詐欺集團間，就詐騙被害人
    陳淑貞一事，具有犯意聯絡及行為分擔，被告辯稱：與共同
    正犯蔣照忠等人並無犯意聯絡及行為分擔云云，當無可採。
    從而，被告與共同正犯蔣照忠及其所屬之詐欺集團共同詐欺
    取財犯行明確，堪以認定，應依法論科。
二、核被告所為係犯刑法第三百三十九條第一項詐欺取財罪。被
    告與共同正犯蔣照忠及綽號「肉圓」、「枝仔冰」、「小寶
    」等真實姓名年籍不詳之成年男子間，具有犯意聯絡及行為
    分擔，均為共同正犯。被告前有如事實欄所載之前科紀錄等
    情，有台灣高等法院被告前案紀錄表一份在卷可稽。茲因被
    告行為後，刑法第四十七條有關累犯之規定業已修正，修正
    施行前刑法第四十七條規定：「受有期徒刑之執行完畢，或
    受無期徒刑或有期徒刑一部之執行而赦免後，五年以內再犯
    有期徒刑以上之罪者，為累犯，加重本刑至二分之一。」，
    而修正後刑法第四十七條第一項規定：「受徒刑之執行完畢
    ，或一部之執行而赦免後，五年以內故意再犯有期徒刑以上
    之罪者，為累犯，加重本刑至二分之一。」。查被告於有期
    徒刑執行完畢後，五年內故意再犯本件法定刑有期徒刑以上
    之罪，不論依修正前之刑法第四十七條，或修正後之刑法第
    四十七條第一項之規定，均構成累犯，對被告而言並無有利
    或不利之情形，應逕依現行刑法第四十七條第一項之規定，
    論以累犯，並加重其刑。爰審酌被告犯罪動機、手段、程度
    、被害人所受損害、犯罪後否認部分犯行之態度等一切情狀
    ，量處如主文所示之刑，以資懲儆。公訴意旨雖認被告參與
    犯罪集團多次恐嚇取財及詐欺取財犯行，而聲請量處有期徒
    刑一年六月之刑責，惟本院審酌依本案卷證所示，可得證明
    被告參與之犯行僅有附表一編號一所示，公訴意旨指被告所
    涉附表一編號二至六所示犯行，罪嫌均有不足（詳下），並
    審酌前開事項，認量處如主文所示之刑，已足生警惕並防止
    被告再為犯罪之效，併此敘明。扣案如附表二所示之物，均
    屬被告所有，且供其犯罪所用或預備供犯罪所用之物之物，
    爰依刑法第三十八條第一項第二款之規定沒收之。被告所犯
    前揭二罪之法定刑雖未修正。然依修正後刑法施行法第一條
    之一規定：「中華民國九十四年一月七日刑法修正施行後，
    刑法分則編所定罰金之貨幣單位為新臺幣。九十四年一月七
    日刑法修正時，刑法分則編未修正之條文定有罰金者，自九
    十四年一月七日刑法修正施行後，就其所定數額提高為三十
    倍。但七十二年六月二十六日至九十四年一月七日新增或修
    正之條文，就其所定數額提高為三倍」，而刑法第三十三條
    第五款修正為：「主刑之種類如下：五、罰金：新臺幣一千
    元以上，以百元計算之」，是依修正後之法律，被告所犯前
    開諸罪之法定罰金刑部分，可科處之罰金刑最高額為新臺幣
    三萬元、最低額為新臺幣一千元，然依被告行為時之刑罰法
    律，即罰金罰鍰提高標準條例第一條前段規定之提高倍數十
    倍及修正前刑法第三十三條第五款規定之罰金最低額一元計
    算，前開罰金刑，最高額為銀元一萬元，最低額為銀元十元
    ，若乘以三倍而換算為新臺幣，最高額雖與新法同為新臺幣
    三萬元，然最低額僅為新臺幣三十元。因此，比較上述修正
    前、後之刑罰法律，自以被告行為時即修正前關於科處罰金
    刑之法律較有利於被告，附此敘明。另於被告行為後，刑法
    施行法增訂第一條之一，於九十五年六月十四日公布，並於
    同年七月一日施行；該條規定：「中華民國九十四年一月七
    日刑法修正施行後，刑法分則編所定罰金之貨幣單位為新臺
    幣。九十四年一月七日刑法修正時，刑法分則編未修正之條
    文定有罰金者，自九十四年一月七日刑法修正施行後，就其
    所定數額提高為三十倍。但七十二年六月二十六日至九十四
    年一月七日新增或修正之條文，就其所定數額提高為三倍。
    」考其立法理由，係為因應九十四年二月二日修正公布、九
    十五年七月一日施行之刑法施行後，依刑法總則第三十三條
    第五款規定，罰金貨幣單位已改為新臺幣，是以分則編各罪
    所定罰金之貨幣單位，自應配合上開規定修正，為使罰金數
    額趨於一致，避免衍生新舊法比較適用問題，以緩和實務適
    用法律之衝擊，於不變動罰金數額之前提下，而為制定（前
    揭條文立法意旨參照），換言之，刑法施行法第一條之一係
    在替代罰金罰鍰提高標準條例部分條文，與適用罰金罰鍰提
    高標準條例之結果相同，對於被告而言並不發生有利或不利
    之問題，僅係將貨幣單位由銀元改為新臺幣，並非法律變更
    刑度之條文，當無須就新舊法比較適用，附此敘明。
貳、不另為無罪判決之諭知：
一、公訴意旨另以：被告與共同正犯蔣照忠及綽號「肉圓」、「
    枝仔冰」、「小寶」等人共同基於恐嚇取財、詐欺取財之犯
    意聯絡，於附表一編號二至六所示時地，以如附表一編號二
    至六所示方式恐嚇及詐騙如附表一編號二至六之被害人，因
    認被告就此部分另涉有刑法第三百四十六條第二項、第一項
    之恐嚇取財未遂罪嫌及同法第三百三十九條第一項之詐欺取
    財罪嫌、第三百三十九條之二以不正方法由自動付款設備取
    得他人財物罪嫌等語。
二、按犯罪事實，應依證據認定之，無證據不得認定其犯罪事實
    ，又不能證明被告犯罪者，應諭知無罪之判決，刑事訴訟法
    第一百五十四條第二項、第三百零一條第一項分別定有明文
    。另按共同正犯間，除就自己實施之行為負其責任外，在犯
    意聯絡範圍內，對於他共同正犯所實施之行為，亦應共同負
    責，然其他共同正犯另行起意之行為，因非犯意聯絡範圍內
    之行為，自無命其他共同正犯一併負責之理。公訴意旨認被
    告就附表一編號二至六所示恐嚇取財未遂及詐欺取財犯行亦
    應負責，無非以被告於警詢中自承曾提供人頭帳戶予共同正
    犯蔣照忠，且亦曾為之提領共同正犯蔣照忠等人詐騙得款項
    等情為據。訊據被告於本院審理時堅詞否認涉有此部分恐嚇
    取財未遂及詐欺取財犯行，辯稱：其就共同正犯蔣照忠此部
    分恐嚇取財未遂及詐欺取財等犯行均無所悉且未參與，故其
    與共同正犯蔣照忠此部分犯行並無犯意聯絡及行為分擔等語
    。
三、經查：
  (一)依據上述被告所屬前開詐欺集團之分工模式，被告所擔任之
    工作為：提供人頭帳戶資料予蔣照忠或綽號「肉圓」者等人
    ，並待綽號「肉圓」者等人詐騙他人匯款至其所提供之人頭
    帳戶內後，負責提領詐得款項並轉交予共同正犯蔣照忠或綽
    號「肉圓」等人。是就被告而言，僅有被告提供人頭帳戶並
    提領、轉交詐得款項部分行為，屬於其與共同正犯蔣照忠或
    綽號「肉圓」等人間具有犯意聯絡及行為分擔之範疇，而得
    命其負責。至於共同正犯蔣照忠或綽號「肉圓」等人與其他
    擔任與被告相同或類似工作之人共同恐嚇或詐騙其他被害人
    部分之犯行，則應非被告知悉或可得知悉且不違本意之範疇
    ，實難認被告就該部分犯行與共同正犯蔣照忠或綽號「肉圓
    」等人具有犯意聯絡，而要求被告就該部分亦同負共同正犯
    之責。
  (二)查附表一編號四所示恐嚇取財未遂犯行所使用之人頭帳戶，
    係共同正犯蔣照忠向綽號「阿國」者所購得一節，業據蔣照
    忠於偵查中證述明確（參見偵卷一第九九頁）；而附表一編
    號六所示詐欺取財犯行所使用之人頭帳戶，均係由共同正犯
    蔣照忠交予其妻即另案被告林素貞，並命其提領詐得之款項
    等情，亦據蔣照忠與林素貞於偵查中分別證述在卷（參見偵
    卷一第二一頁、第二二頁），且互核相符，依此，前開二件
    恐嚇取財未遂及詐欺取財犯行所使用之人頭帳戶，均非被告
    所提供，且被告亦未擔任提領款項之工作，自難認被告就該
    二部分犯行有所認知，並與之有犯意聯絡及行為分擔。另附
    表一編號二、三、五所示恐嚇取財未遂案件，實施恐嚇取財
    者，於實施恐嚇行為時，均尚未提供人頭帳戶之帳號以供被
    害人匯款前，被害人即皆已報警而未遂等情，業據附表一編
    號二、三、五所示被害人丙○○、許銘哲、乙○○等人於警
    詢中陳明在卷，是被告是否確曾提供人頭帳戶以參與此三部
    分犯行，即難肯認。此外，亦無證據足認被告曾參與附表一
    編號二至六所示恐嚇取財未遂與詐欺取財之犯行，從而，被
    告辯稱：附表一編號二至六所示恐嚇取財未遂與詐欺取財之
    犯行，其均未參與，亦未與實施恐嚇取財與詐欺取財行為者
    間，具有犯意聯絡及行為分擔等語，即非全無可採。
  (三)綜此，依據卷內證據所示，尚難確認被告曾參與附表一編號
    二至六所示恐嚇取財未遂與詐欺取財之犯行，或與實施前開
    犯行之正犯間具有犯意聯絡，參諸前開見解，應認被告就附
    表一編號二至六所示恐嚇取財未遂與詐欺取財犯行部分，罪
    嫌尚有不足。惟公訴意旨認被告此部分如成立犯罪，與前開
    論罪科刑部分，具有裁判上一罪關係，爰不另為無罪判決之
    諭知。
據上論斷，應依刑事訴訟法第二百九十九條第一項前段，刑法第
二十八條、第三百三十九第一項、第四十七條第一項、第三十八
條第一項第二款，刑法施行法第一條之一，判決如主文。
本案經檢察官鄭深元到庭執行職務
中　　華　　民　　國　　96　　年　　8 　　月　　29　　日
                      刑事第九庭
                          審判長法　官  楊清安
                                法  官  朱中和
                                法  官  卓穎毓
以上正本證明與原本無異。
如不服本判決應於收受本判決後10日內向本院提出上訴書狀，並
應敘述具體理由。如未敘述上訴理由者，應於上訴期間屆滿後20
日內向本院補提理由書狀（均須按他造當事人之人數附繕本）「
切勿逕送上級法院」。
                                書記官  秦建華
中　　華　　民　　國　　96　　年　　8 　　月　　30　　日
附錄法條：
中華民國刑法第339條
意圖為自己或第三人不法之所有，以詐術使人將本人或第三人之
物交付者，處5年以下有期徒刑、拘役或科或併科1千元以下罰金
。
以前項方法得財產上不法之利益或使第三人得之者，亦同。
前二項之未遂犯罰之。
附表一：
┌──┬────┬────┬────┬─────┬──────────┐
│編號│被害人  │犯罪時間│所得金額│匯入帳號  │犯罪手法            │
│    │        │（民國）│(新臺幣)│          │                    │
├──┼────┼────┼────┼─────┼──────────┤
│一  │陳淑貞  │94年11月│十萬四千│台中商業銀│以電話聯絡被害人，向│
│    │        │28日下午│元      │行高雄分行│其詐稱：「已遭他人冒│
│    │        │3時40分 │        │帳戶，帳號│名申辦信用卡盜刷四萬│
│    │        │許      │        │：00000000│餘元，需至銀行辦理語│
│    │        │        │        │94883、戶 │音轉帳」等語，致被害│
│    │        │        │        │名：陳順利│人陷於錯誤，將語音密│
│    │        │        │        │          │碼告知該詐騙集團在大│
│    │        │        │        │          │陸地區之成員，而將如│
│    │        │        │        │          │數款項匯入左列帳戶。│
├──┼────┼────┼────┼─────┼──────────┤
│二  │丙○○  │94年8月 │（無）  │未提供銀行│由該集團大陸地區成員│
│    │        │19日中午│        │帳戶      │以大陸地區行動電話門│
│    │        │12時41分│        │          │號0000000000000號撥 │
│    │        │許      │        │          │打被害人友人謝東慶行│
│    │        │        │        │          │動電話門號0000000000│
│    │        │        │        │          │號，恐嚇在嘉義市經營│
│    │        │        │        │          │皮膚診所之被害人，恫│
│    │        │        │        │          │稱「急需跑路費五十萬│
│    │        │        │        │          │元，否則將你抓走勒贖│
│    │        │        │        │          │五百萬元」等語，致被│
│    │        │        │        │          │害人心生畏懼，然因被│
│    │        │        │        │          │害人向管區警員報案而│
│    │        │        │        │          │未遂。              │
├──┼────┼────┼────┼─────┼──────────┤
│三  │許銘哲  │94年8月 │（無）  │未提供銀行│由該集團大陸地區成員│
│    │        │19日下午│        │帳戶      │以大陸地區行動電話門│
│    │        │1時許   │        │          │號0000000000000號撥 │
│    │        │        │        │          │打電話予被害人行動電│
│    │        │        │        │          │話門號0000000000號，│
│    │        │        │        │          │恫稱「急需跑路費五十│
│    │        │        │        │          │萬元，否則將你抓走勒│
│    │        │        │        │          │贖五百萬元」等語，致│
│    │        │        │        │          │被害人心生畏懼，然因│
│    │        │        │        │          │被害人向管區警員報案│
│    │        │        │        │          │而未遂。            │
├──┼────┼────┼────┼─────┼──────────┤
│四  │丁○○（│94年8月 │五十元  │中國信託商│仿效千面人下毒模式，│
│    │豐年豐國│22日中午│        │業銀行股份│由該集團大陸地區成員│
│    │企業股份│12時59分│        │有限公司新│以大陸地區行動電話門│
│    │有限公司│許      │        │竹分行帳戶│號0000000000000號撥 │
│    │代表）  │        │        │，帳號：29│打豐年豐國企業有限公│
│    │        │        │        │00-0000-00│司電話，要求其上網瀏│
│    │        │        │        │67號、戶名│覽網址bsy741@hotl.co│
│    │        │        │        │：黃偵宮  │m ，並提供密碼登入讀│
│    │        │        │        │          │取該自大陸地區所寄發│
│    │        │        │        │          │裝填「氰酸鉀」毒物注│
│    │        │        │        │          │射豐年豐國企業股份有│
│    │        │        │        │          │限公司之電子郵件，嗣│
│    │        │        │        │          │向被害人恫稱：「需匯│
│    │        │        │        │          │款兩百萬元至左列指定│
│    │        │        │        │          │帳戶，否則將在豐年果│
│    │        │        │        │          │糖產品中下毒」等語，│
│    │        │        │        │          │然經被害人至警局報案│
│    │        │        │        │          │，嗣由承辦警員將五十│
│    │        │        │        │          │元款項匯至上開帳戶。│
├──┼────┼────┼────┼─────┼──────────┤
│五  │乙○○（│94年8月 │（無）  │未提供銀行│仿效千面人下毒模式，│
│    │維他露食│25日下午│        │帳戶      │由帳號bsy741@hotmail│
│    │品股份有│3時許   │        │          │.com大陸地區寄發裝填│
│    │限公司代│        │        │          │「氰酸鉀」毒物注射維│
│    │表）    │        │        │          │他露股份有限公司之電│
│    │        │        │        │          │子郵件，並以大陸地區│
│    │        │        │        │          │行動電話門號00000000│
│    │        │        │        │          │49750號撥打上開公司 │
│    │        │        │        │          │電話，向被害人恫稱：│
│    │        │        │        │          │「需匯款八十萬元至左│
│    │        │        │        │          │列指定帳戶，否則將在│
│    │        │        │        │          │維他露產品中下毒」等│
│    │        │        │        │          │語，然因被害人拒絕付│
│    │        │        │        │          │款而未遂。          │
├──┼────┼────┼────┼─────┼──────────┤
│六  │甲○○  │94年10月│二萬五千│中華郵政股│以國際電話號碼002852│
│    │        │11日某時│三百五十│份有限公司│000000000號等撥打被 │
│    │        │許      │元      │苗栗郵局北│害人行動電話，向其詐│
│    │        │        │        │苗分行帳戶│稱：「已中獎得港幣五│
│    │        │        │        │，局號：02│十五萬元，但需匯手續│
│    │        │        │        │91039、帳 │費至指定帳戶」等語，│
│    │        │        │        │號：038231│致被害人陷於錯誤，依│
│    │        │        │        │1，戶名： │指示將如數款項分別匯│
│    │        │        │        │邱闊才    │入左列帳戶。        │
│    │        │        ├────┼─────┤                    │
│    │        │        │十一萬五│土地銀行苗│                    │
│    │        │        │千五百元│栗分行帳戶│                    │
│    │        │        │        │，帳號：02│                    │
│    │        │        │        │00000000、│                    │
│    │        │        │        │戶名：劉慧│                    │
│    │        │        │        │珍        │                    │
│    │        │        ├────┼─────┤                    │
│    │        │        │九千八百│安泰商業銀│                    │
│    │        │        │元      │行營業部帳│                    │
│    │        │        │        │戶，帳號：│                    │
│    │        │        │        │0000000000│                    │
│    │        │        │        │500、戶名 │                    │
│    │        │        │        │：許峰維  │                    │
└──┴────┴────┴────┴─────┴──────────┘
附表二：
┌──┬───────┬─────────┬──────────┬───┐
│編號│查扣時間(民國)│查扣地點          │查扣贓證物          │備註  │
├──┼───────┼─────────┼──────────┼───┤
│一  │九十五年三月九│高雄市○○區○○路│台灣中小企業銀行北鳳│      │
│    │日下午十時三十│二七三號十二樓之一│山分行支票一張、陳惠│      │
│    │分許          │                  │萍本票一張、陽信銀行│      │
│    │              │                  │提款卡一張、郵局金融│      │
│    │              │                  │卡二張、記事簿二本及│      │
│    │              │                  │行動電話五支。      │      │
└──┴───────┴─────────┴──────────┴───┘
